臺灣高等法院臺中分院刑事判決　　　 100年度上訴字第1520號
上　訴　人　臺灣臺中地方法院檢察署檢察官
被　　　告　詹文賢
上列上訴人因被告偽造文書等案件，不服臺灣臺中地方法院99年
度訴字第1868號中華民國100年5月31日第一審判決（起訴案號：
臺灣臺中地方法院檢察署99年度偵字第7307號），提起上訴，本
院判決如下：
    主    文
上訴駁回。
    理    由
一、按依刑事訴訟法第350條、第361條、第362條、第367條規定
    ，不服地方法院之第一審判決而上訴者，須提出上訴書狀，
    並應敘述具體理由，為上訴必備之程式；其所提出之書狀未
    敘述上訴理由，或僅曾以言詞陳述上訴理由者，均應於上訴
    期間屆滿後20日內補提理由書於第一審法院。第一審法院經
    形式審查，認逾期未補提上訴理由者，應定期間先命補正；
    逾期未補正者，為上訴不合法律上之程式，應以裁定駁回。
    倘已提出上訴理由，但所提非屬具體理由者，則由第二審法
    院以上訴不合法律上之程式，判決駁回。而所謂具體理由，
    必係依據卷內既有訴訟資料或提出新事證，指摘或表明第一
    審判決有何採證認事、用法或量刑等足以影響判決本旨之不
    當或違法，而構成應予撤銷之具體事由，始克當之（例如：
    依憑證據法則具體指出所採證據何以不具證據能力，或依憑
    卷證資料，明確指出所為證據證明力之判斷如何違背經驗、
    論理法則）；倘僅泛言原判決認定事實錯誤、違背法令、量
    刑失之過重或輕縱，而未依上揭意旨指出具體事由，或形式
    上雖已指出具體事由，然該事由縱使屬實，亦不足以認為原
    判決有何不當或違法者（例如：對不具有調查必要性之證據
    ，法院未依聲請調查亦未說明理由，或援用證據不當，但除
    去該證據仍應為同一事實之認定），皆難謂係具體理由，俾
    與第二審上訴制度旨在請求第二審法院撤銷、變更第一審不
    當或違法之判決，以實現個案救濟之立法目的相契合，並節
    制濫行上訴（最高法院97年度臺上字第892號刑事判決意旨
    參照）。
二、上訴人即臺灣臺中地方法院檢察署檢察官不服原審關於被告
    詹文賢被訴如原審判決書附表二所示之偽造私文書及詐欺罪
    嫌部分判決無罪，而提起上訴（另被告詹文賢經原審判決如
    其判決書附表一所示偽造私文書及詐欺犯行有罪部分，業經
    被告詹文賢於上訴本院後具狀撤回上訴而確定），其上訴理
    由略謂：依據證人詹阿財於原審審理時證述：「（問：你太
    太過世前，她郵局存摺、印章誰保管？）尚未和解前，她的
    郵局存摺、印章和我的存摺、印章都放在一起，後來和解後
    ，我也不知道對方賠償的錢有下來，後來在我太太過世前，
    約98年5、6月間我接到國泰保險公司通知說錢已經匯下來了
    ，我去找我太太郵局存摺，找不到，我問被告，被告才說他
    拿去了…（問：從你找不到你太太郵局存摺、印章後，你就
    沒有再持用存簿、印章過？）我發現存摺、印章不見後，我
    有叫被告把存摺內的錢領出來給我，被告稱那些錢都存到他
    2個女兒、1個兒子的戶頭了，被告說是存定存的，我說存就
    存了，我就沒有再向被告要，直到我太太過世後，我才向被
    告說，你母親已經過世了，花掉的就算了，剩下的要拿回來
    還我，我問被告剩下多少，被告說還有約 100萬元，我說拿
    回來給我，如果你要我再借錢給你，因為還有其餘兄弟姊妹
    ，但被告除還我70萬元以外，就都沒有拿回來還我。（問：
    你太太在世時，都如何領錢？）都是我去領，我太太郵局存
    摺內只有老人年金。（問：你太太發生車禍前，你和你太太
    的財產如何管理？）一起管理、花用。（問：你太太發生車
    禍前，你太太郵局存摺、印鑑章都是你太太或你管理？）都
    是由我太太保管，如果我要領錢，我就自己去拿存摺領錢。
    （問：你剛稱，保險公司通知你撥入保險金時，你有問被告
    存摺、印章在何處，他說他拿走了，你聽到後如何處理？）
    我叫被告把存摺、印章還我，順便把錢還我。被告說錢已經
    存定存到他女兒、兒子戶頭裡了。我想說存定存的話，如果
    再要求匯款就會違約了，但我沒有跟被告說，以後如果要用
    錢，要怎麼處理。（問：被告把這些保險金拿去存定存時，
    有無事先經過你同意？）沒有。」等語，可知於詹張阿妹過
    世前，其帳戶資料係由詹張阿妹與詹阿財共同保管、使用，
    且證人詹阿財並未授權被告詹文賢提領詹阿妹之郵局帳戶存
    款。衡諸常情，證人詹阿財與被告為父子關係，豈有謊稱並
    未授權被告提領款項，令被告負刑責之理，其證述足可採信
    。是原審判決認事用法顯有違經驗法則及證據法則，而請求
    撤銷原判決無罪諭知部分，另為被告有罪科刑之判決等語。
三、惟按取捨證據與認定事實乃事實審法院職權之行使，對證據
    取捨及認定事實所為之判斷倘不違反一般經驗法則與論理法
    則，即難指其違背法令。經本院形式審查，本件原判決認定
    被告詹文賢被訴如原審判決書附表二所示之偽造私文書及詐
    欺罪嫌部分屬不能證明，而判決無罪，已敘明其憑以認定之
    證據取捨及理由，即：(1)證人詹阿財於原審結證稱：伊接到
    國泰保險公司核撥理賠金之通知後，問被告存摺在哪裡，被
    告說已定存在他 3個小孩名下，伊想說寄都寄了，沒有剩多
    少就拿來繳醫藥費，放在被告那邊也一樣，且被告住在豐原
    比較方便，定存剩下的就交給被告來處理，後來被告有支付
    詹張那妹在中醫豐原分院的醫藥費，有時會給伊1萬元或5千
    元的生活費，伊曾要求被告提領4次2萬元給伊，也有要求被
    告提領 1次6萬元給伊還債等語（見原審卷第123頁），顯見
    詹阿財係有授權被告詹文賢提領詹張那妹之郵局帳戶存款，
    用以支付醫療費或詹阿財之生活費。又被告亦確有支付詹張
    那妹於中醫豐原分院之醫療費用乙節，有被告提出之中醫豐
    原分院收據原本12紙附卷可憑（見原審卷第68至73頁），且
    經原審法院向該醫院函查結果，詹張那妹係於98年3月5日至
    同年11月13日止在該院病房接受治療，醫療照護費用（含自
    費及醫療衛材）之繳納，繳納日期分別為98年4月3日繳納18
    ,200元、98年5月5日繳納3月份費用20,240元、98年6月 5日
    繳納21,640元、98年7月3日繳納2萬元、98年8月4日繳納2萬
    元、98年9月3日繳納2萬元、98年10月5日繳納23,153元、98
    年11月9日繳納2萬元、98年11月3日繳納2萬元、98年11月13
    日繳納6,661元等情，此有該院100年4月20日（100）豐行字
    第10004018號函附卷可憑（見原審卷第142至144頁），佐以
    被告自承：伊是去醫院探視母親詹張那妹時，收到繳費通知
    單才會去郵局提領詹張那妹帳戶的錢支付，但有時會從詹詠
    儀、詹詠婷之上開郵局帳戶提領等語（見原審卷第 152頁反
    面至 153頁），是以，被告於98年7月3日及98年8月4日詹張
    那妹之郵局帳戶分別提領2萬5千元，扣除當日繳納之 2萬元
    醫療費用後，尚剩5千元部分，及被告於98年5月15日提領 5
    千元部分，均可能係被告交予詹阿財做為生活費使用，另被
    告於98年6月10日及98年8月18日各別提領 2萬元部分，應係
    詹阿財要求被告所提領，在無其他積極證據證明被告確實未
    將此部分款項交付詹阿財之下，依罪疑為有利被告認定原則
    ，此部分均應視為詹阿財授權支付詹張那妹之醫療費院及其
    生活費之範圍內所為。是被告以詹張那妹名義填寫郵政存簿
    儲金提款單並持以提領此部分款項，應不構成行使偽造私文
    書及詐欺取財罪。(2)依證人詹阿財證稱於接獲核撥保險理賠
    金通知後，曾要求被告提款6萬元還債等語（見原審卷第119
    頁），核與被告供稱：伊父詹阿財說藥環 6萬元給伊友人，
    伊於99年9月3日自詹張那妹郵局帳戶提領 6萬元給詹阿財等
    語，大致相符，是被告提領此筆款項既係經伊父詹阿財之同
    意，則被告以詹張那妹名義填寫郵政存簿儲金提款單持以向
    郵局人員提領 6萬元，亦不構成行使偽造私文書及詐欺取財
    罪。(3)告訴人詹峻森雖指稱被告有盜領附表二所示款項，然
    詹峻森並非詹張那妹之帳戶管理人，且未與被告及其父詹阿
    財同住，則詹峻森對於被告是否有將附表二所示前數款項交
    予詹阿財或繳納醫療費，並未親自見聞，是尚難以詹峻森之
    指述及所寄發之存證信函遽為不利被告之認定，因而認被告
    之辯解，並非全然不可信，自難徒憑告訴人詹峻森之片面指
    訴，於欠缺其他客觀事證佐證之情況下，遽為不利於被告之
    認定等情，其所為論敘並無違背經驗法則或論理法則情事。
四、本件公訴意旨，既無法舉證使法院得以合理確信被告詹文賢
    有如原審判決書附表二所示之偽造私文書及詐欺罪嫌，則原
    審依被告不自證己罪之規定及相關判例意旨，而為被告無罪
    之判決，核無違反證據法則、經驗法則及論理法則，從形式
    上觀察，原審判決就此部分尚無不當或違法之情形存在。上
    訴意旨並未進一步舉證，其上開指摘不過係就卷內相同之局
    部證據資料，為不同之評價及推測，並未指出原審判決之採
    證有何悖於證據法則、經驗法則或論理法則之具體違誤情形
    。雖由上訴人上開上訴理由形式上觀之，上訴人似已有指摘
    或表明第一審判決有何採證認事、用法等不當及違法之處，
    惟上訴人所列上訴理由，實非依據卷內訴訟資料或提出新事
    證，指摘或表明第一審判決有何足以影響判決本旨之不當或
    違法，而構成應予撤銷之具體事由，自難認符合首揭之上訴
    具體理由，是本件上訴自不合法定上訴程式，應予駁回，並
    不經言詞辯論為之。
據上論斷，應依刑事訴訟法第367條前段、第372條，判決如主文
。
中    華    民    國   100    年    8     月    1     日
            刑事第五庭  審判長法  官  趙  春  碧
                              法  官  林  宜  民
                              法  官  賴  恭  利
上列正本證明與原本無異。
檢察官得上訴。
如不服本判決應於收受送達後10日內，向本院提出上訴書狀，其
未敘述上訴理由者，並得於提起上訴後10日內向本院補提理由書
(均須按他造當事人之人數附繕本)「切勿逕送上級法院」。
                              書記官  林  育  萱
中    華    民    國   100    年    8     月    1     日